【裁判字號】    99,交聲,426
【裁判日期】    990323
【裁判案由】    交管條例聲異
【裁判全文】
臺灣板橋地方法院交通事件裁定        99年度交聲字第426號
原處分機關  交通部公路總局臺北區監理所
異  議  人  甲○○
上列異議人即受處分人因違反道路交通管理處罰條例案件，對
於交通部公路總局臺北區監理所99年2 月3 日所為之處分（原處
分案號：北監營裁字第裁40-DB0000000號），聲明異議，本院裁
定如下：
    主  文
原處分撤銷。
甲○○不罰。
    理  由
一、原處分意旨略以：異議人即受處分人甲○○駕駛車號612-GW
    號營業貨運曳引車，於民國98年7 月2 日上午11時23分許，
    行經桃園縣楊梅鎮○○○路之時，為桃園縣政府警察局楊梅
    分局員警當場攔停，並掣單舉發有違規不遵守公路機關依處
    罰條例第5 條規定所發布命令之情事，嗣經原處分機關函請
    舉發單位調查結果，仍認異議人即受處分人有上開違規行為
    ，乃依道路交通管理處罰條例第60條第2 項第2 款規定，處
    罰鍰新臺幣（下同）1200元，並依同條例第63條第1 項第1
    款記違規點數1 點云云。
二、聲明異議意旨則以：伊於上開時間駕駛車號612-GW號營業貨
    運曳引車，行經桃園縣楊梅鎮○○○路之時，因該處路段並
    未有任何禁止曳引車或砂石車行駛之標示，且伊不會上網，
    亦不知如何上網，不知桃園縣政府前在網路上公告禁止砂石
    車行駛之路段，何況伊所駕駛之車輛並非砂石車，而係泥漿
    專用車，其拖車車斗係傾卸密封式，為此聲明異議，請求撤
    銷原處分等語。
三、按為維護道路交通安全與暢通，公路或警察機關於必要時，
    得就指定某線道路或某線道路區段禁止或限制車輛、行人通
    行，或禁止穿越道路，或禁止停車及臨時停車之事項發布命
    令，道路交通管理處罰條例第5 條第1 款定有明文。又汽車
    駕駛人，駕駛汽車有不遵守公路或警察機關，依第5 條規定
    所發布命令者，處900 元以上1,800 元以下罰鍰；又汽車駕
    駛人駕駛汽車違反道路交通管理處罰條例第60條第2 項第2
    款之規定者，除應依該條所規定之罰鍰處罰外，並予記違規
    點數1 點，道路交通管理處罰條例第60條第2 項第2 款、第
    63條第1 項第1 款分別定有明文。
四、經查：
（一）異議人即受處分人甲○○確有於98年7 月2 日上午11時23
      分許，駕駛車號612-GW號營業貨運曳引車，行經桃園縣楊
      梅鎮○○○路之時，適為於該路段執行取締砂石車行駛禁
      行路段勤務之桃園縣政府警察局楊梅分局警員乙○○攔查
      舉發違規不遵守公路機關依處罰條例第5 條規定所發布之
      命令（砂石車行駛禁行路段），乃依違反道路交通管理處
      罰條例第60條第2 項第2 款之規定掣單舉發等情，除有桃
      園縣警察局桃警局交字第DB 0000000號違規舉發通知單影
      本、交通部公路總局臺北區監理所交通違規陳述單影本及
      聲明異議狀各1 份在卷可稽，並為異議人到庭所是認，此
      部分堪信與事實相符，核先敘明。
（二）惟按為建立砂石專用車制度及加強管理砂石車輛，交通部
      依據道路交通管理處罰條例第29條之1 及道路交通安全規
      則第39條、第39條之1 及第42條等規定之授權，頒訂之「
      裝載砂石土方車輛使用專用車輛或專用車廂規定」第3 條
      、第7 條分別明訂：「裝載砂石、土方之傾卸框式大貨車
      及傾卸框式半拖車，公路監理機關經檢驗查核其已依規定
      裝設下列裝置及標示者，即登檢為砂石專用車：‧‧‧」
      、「登檢為『砂石專用車』之車輛，除公路監理機關在公
      路監理電腦中註記為砂石專用車外，其行車執照及拖車使
      用證應加註貨廂內框長、寬、高（貨廂容積不受第三點限
      制之車輛除外）及『砂石專用車』字樣，另原砂石標示車
      、港區車輛及八公噸以下車輛，於『砂石專用車』，樣後
      另行標示（標）、（港）、（混）以資識別」。查本件異
      議人即受處分人所駕車輛為車號612-GW營業貨運曳引車，
      其上均無加註「砂石專用車」等字樣，此有汽車行車執照
      影本及車號查詢汽車車籍各1 份在卷可參，足認異議人即
      受處分人所駕駛之車號612-GW號營業貨運曳引車，並非經
      登檢為砂石專用車甚明，自仍得行駛於桃園縣政府所公告
      砂石車之禁行路段。
（三）此外，異議人即受處分人又辯稱：伊所駕駛之車輛係作為
      載運泥漿之用，惟當時伊並未載運泥漿或砂石等語，核與
      證人即桃園縣政府警察局楊梅分局警員乙○○到庭具結證
      稱：「（法官問：當時異議人是否有載運何物？）當時是
      空車，我是聽異議人所述。」等語大致相符，是以本件亦
      無從認定異議人即受處分人有何違規駕駛非經登檢為砂石
      專用車之車輛載運泥漿之事實。
五、綜上所述，本件異議人即受處分人所駕駛之車輛並非砂石專
    用車，亦無違規駕駛未經登檢為砂石專用車載運泥漿等砂石
    之行為，自難認其有駕駛砂石車行經桃園縣政府公告砂石車
    禁行路段，或非法載運砂石之交通違規行為，則原處分機關
    逕對本件異議人即受處分人裁處罰鍰，即難謂適法，是本件
    異議為有理由，自應由本院將原處分撤銷，並依法為異議人
    不罰之諭知，始符法制。
據上論斷，應依道路交通管理處罰條例第87條第2 項、道路交通
案件處理辦法第20條前段，裁定如主文。
中    華    民    國    99    年    3     月    23    日
                                交通法庭
                                  法  官  楊仲農
上列正本證明與原本無異。
如對本裁定不服，應於送達後5 日內，向本院提出抗告狀（應
抄附繕本）。
                                  書記官  陳香君
中    華    民    國    99    年    3     月    23    日

司法院資訊處製作；財團法人民間司法改革基金會備份。
